臺灣臺北地方法院民事判決　　　　　　　96年度訴字第1953號
原　　　告　元龍光電股份有限公司
法定代理人　戊○○
訴訟代理人　陳志勇律師
被　　　告　乙○○
　　　　　　丁○○
　　　　　　丙○○
　　　　　　　　　　　之3號
上一人之
訴訟代理人　甲○○
上列2人之
訴訟代理人　林契名律師
上列當事人間請求返還借款事件，本院於民國96年5月7日言詞辯
論終結，判決如下：
    主  文
被告乙○○應給付原告新台幣玖拾伍萬貳仟元，及自民國95年12
月30日起至清償日止，按年息5％計算之利息。
被告丁○○、乙○○應連帶給付原告新台幣伍拾伍萬元，及自民
國95年12月30日起至清償日止，按年息5%計算之利息。
被告丙○○、乙○○應連帶給付原告新台幣陸拾萬元，及自民國
95年12月30日起至清償日止，按年息5%計算之利息。
訴訟費用被告丁○○與乙○○連帶負擔26%，被告丙○○與乙○○連帶負擔29% ，餘由被告乙○○負擔。
本判決第1至3項於原告依序以新台幣拾貳萬元、新台幣壹拾捌
萬伍仟元、新台幣貳拾萬元供擔保後，得假執行；但依序如被告
乙○○以新台幣玖拾伍萬貳仟元、被告丁○○與乙○○以新台幣
伍拾伍萬元、被告丙○○與乙○○以新台幣陸拾萬元，預供擔保
後，得各免為假執行。
    事實及理由
一、原告主張：被告乙○○、丁○○、丙○○及訴外人顏嘉宏、
    王奉平為投資萊音禾電腦股份有限公司  (下稱萊音禾公司)
    ，於民國93年9月21日各向伊借款新台幣 (下同)700,000 元
    、550,000元、600,000元、550,000元、600,000元，並由乙○○擔任丁○○、丙○○、顏嘉宏、王奉平上開借款之連帶
    保證人（顏嘉宏、王奉平與伊調解成立；王奉平已清償完畢
    ，顏嘉宏尚餘267,000元未還，此部分亦應由乙○○負連帶
    清償責任）。詎乙○○除清償15,000元外，尚有借款685,00
    0元未清償，另丁○○、丙○○則均未清償。爰依借款及連
    帶保證契約，提起本訴等情。並於本院聲明：(一)乙○○應給
    付原告952,000元，及加計自起訴狀繕本送達翌日起算之法
    定遲延利息。(二)丁○○、乙○○應連帶給付原告550,000元
    ，及加計自起訴狀繕本送達翌日起算之法定遲延利息。(三)丙○○、乙○○應連帶給付原告600,0 00元，及加計自起訴狀
    繕本送達翌日起算之法定遲延利息。(四)願供擔保請准宣告假
    執行。
二、被告則以：(一)乙○○部分：系爭款項是股東出資並非借款；
    (二)丁○○及丙○○部分：伊等係受乙○○詐欺而簽立借據，
    且原告亦未給付該款項及配發技術股予伊等；各等語，資為
    抗辯。並於本院均聲明：(一)原告之訴及假執行聲請均駁回。
    (二)如受不利之判決，願擔保請准宣告免為假執行。
三、查，乙○○、丁○○、丙○○、顏嘉宏、王奉平為投資萊音
    禾公司，於93年9月21日簽立借據，各向原告借款700,000元
    、550,000元、600,000元、550,000元、600,000元，並由乙○○擔任丁○○、丙○○、顏嘉宏、王奉平上開借款之連帶
    保證人等情，有卷附借據可憑（見本院卷第7至11頁、第45
    頁），並為兩造所不爭執(見本院卷第64頁、第72至73頁)，
    堪信為真。
四、本件應審究者為被告有無返還上開各借款之義務？茲分別論
    述如下：
(一)、按稱消費借貸者，謂當事人一方移轉金錢或其他代替物之所
    有權於他方，而約定他方以種類、品質、數量相同之物返還
    之契約，民法第474條第1項定有明文。又，消費借貸固因金
    錢或其他代替物之交付而生效力，但所謂「交付」，原不以
    現實交付為限，倘貸與人已依轉帳方式，將貸款撥入借用人
    之銀行帳戶內以代交付者，自仍發生與現實交付同等之效力
    （最高法院90年度台上字第2037號判決意旨參照）。
(二)、查，乙○○係萊音禾公司之董事長（見本院卷第47頁之公司
    基本資料查詢），而丁○○、丙○○、顏嘉宏、王奉平則同
    為該公司之員工，因該公司經營發生困難，經徵得原告同意
    並由其等簽立借據向原告融資3,000,000元作為投資萊音禾
    公司等情，為被告所自陳（見本院卷第63頁反面、第64  頁
    ），核與系爭借據記載「借款人．．．茲向元龍光電股份有
    限公司（指原告）借款新台幣．．．元整，作為投資於萊音
    禾電腦股份有限公司之用，特立此據，以資證明。」（見本
    院卷第7至9頁）之情形相符，足見被告向原告借款之目的即
    作為投資萊音禾公司之用甚明。
(三)、次查，原告將被告及顏嘉宏、王奉平共同借款之3,000,000
    元款項匯入萊音禾公司帳戶乙情，此為乙○○所自陳（見本
    院卷第64頁，並有本院卷第74頁之支票、匯款單可參），則
    原告既已將被告借款之款項匯入萊音禾公司作為投資該公司
    之用，則原告自已生交付借貸金錢之效力已明。況若原告尚
    未匯款予萊音禾公司，則乙○○怎會自行匯款15,000元予原
    告？王奉平、顏嘉宏又何需與原告和解，並依約清償之理（
    此觀本院卷第45頁之調解筆錄自明）？是被告抗辯：伊等並
    未收受原告交付之借款云云，顯無可取。
(四)、至被告另抗辯：原告並未交付伊等投資之配股云云。惟查，
    被告借款之目的既係作為投資萊音禾公司之用，自應由萊音
    禾公司分配股份予被告，要與原告無涉（此觀借據自明）；
    況乙○○係萊音禾公司之董事長，該公司是否增資配股，自
    應由其召集董事會決議之（公司法第166條第2項規定參照）
    ，亦無原告置喙之餘地。是被告抗辯：原告並未交付投資之
    配股云云，自無可採。
(五)、丁○○、丙○○抗辯：伊等係受乙○○詐欺而簽立系爭借據
    ，依法予以撤銷云云。然查，丁○○、丙○○是否受乙○○
    之詐欺而簽立系爭借據，並未舉證以實其說；況其等向原告
    借款作何用途，端屬其等借款之動機，要與原告無關。是其
    等自不得執與乙○○間之內部事項，作為拒絕返還系爭借款
    之事由。丁○○、丙○○抗辯：伊等係受乙○○詐欺而簽立
    系爭借據，依法予以撤銷云云，委無可取。
五、從而，原告依據借款及連帶保證契約，訴請乙○○應給付其
    952,000元（即借款685,000元、顏嘉宏尚未清償之267,000
    元）；丁○○及乙○○應連帶給付550,000元；丙○○及乙○○應連帶給付600,000元；及各加計自起訴狀繕本送達翌
    日 (即95年12月30日) 起算之法定遲延利息；均為有理由，
    應予准許。
六、兩造陳明願供擔保請為宣告假執行或免為假執行，經核均與
    規定相符，爰分別酌定相當之擔保金額予以宣告。
七、本件事證已臻明確，兩造其餘攻擊或防禦方法，經本院審酌
    後，認均與本件之結論無涉，茲不再一一論述，併予敘明。
八、據上論結，本件原告之訴為有理由，依民事訴訟法第 85 條
    第2項、第78條、第85條第1項但書、第390條第2項、第392
    條第2項，判決如主文。
中　　華　　民　　國　　96　　年　　5 　　月　　21　　日
                  民事第四庭    法　官　楊絮雲
以上正本係照原本作成
如對本判決上訴，須於判決送達後20日內向本院提出上訴狀
中　　華　　民　　國　　96　　年　　5 　　月　　21　　日
                    　　　　　　書記官　高秋芬
